【裁判字號】    98,訴,998
【裁判日期】    981130
【裁判案由】    違反毒品危害防制條例
【裁判全文】
臺灣嘉義地方法院刑事判決               98年度訴字第998號
公  訴  人  臺灣嘉義地方法院檢察署檢察官
被      告  甲○○
                    2
                    (現於臺灣嘉義監獄鹿草分監另案執行中)
上列被告因違反毒品危害防制條例案件，經檢察官提起公訴（98
年度毒偵字第1674號），被告於本院行準備程序時就被訴事實為
有罪之陳述，經本院合議庭裁定由受命法官改依簡式審判程序審
理，判決如下：
    主  文
甲○○施用第一級毒品，累犯，處有期徒刑捌月。
    犯 罪 事 實
一、甲○○前曾：(一)因施用毒品案件，經本院以90年度毒聲字第
    1126號裁定令入勒戒處所施以觀察、勒戒，嗣經臺灣高等法
    院臺南分院以90年度毒抗字第412 號裁定駁回抗告，經執行
    觀察、勒戒後，認無繼續施用毒品傾向，於民國91年3 月5
    日釋放，並經臺灣嘉義地方法院檢察署檢察官以90年度毒偵
    字第1305號為不起訴處分確定；又於前揭觀察、勒戒執行完
    畢後5 年內之93年11月間某日起至94年1 月7 日止連續施用
    第一級毒品，經本院以94年度嘉簡字第597 號判決判處有期
    徒刑5 月確定。(二)另因施用第一、二級毒品案件，經本院以
    96年度訴字第854 號判決應執行有期徒刑8 月確定；再因施
    用第二級毒品案件，經本院以97年度朴簡字第90號判決判處
    有期徒刑4 月確定；上開2 罪接續執行，於97年12月27日縮
    刑期滿執行完畢。詎甲○○猶不知悔改，基於施用第一級毒
    品之犯意，於98年9 月25日早上某時，在其嘉義縣東石鄉龍
    港村港墘厝99號之2 之住處，以針筒注射之方式，施用第一
    級毒品海洛因1 次。嗣甲○○因另案遭通緝而於同日11時45
    分許為警緝獲，員警徵得甲○○之同意後，於同日14時50分
    許採集其尿液送驗，結果呈海洛因代謝物嗎啡陽性反應，而
    悉上情。
二、案經嘉義縣警察局朴子分局報請臺灣嘉義地方法院檢察署檢
    察官偵查起訴。
    理  由
一、本件被告所涉犯者為毒品危害防制條例第10條第1 項，非死
    刑、無期徒刑、最輕本刑為3 年以上有期徒刑之罪或高等法
    院管轄第一審案件。本院行準備程序時，被告就被訴事實為
    有罪之陳述，經告知簡式審判程序之旨，並聽取檢察官及被
    告之意見後，本院爰依刑事訴訟法第273 條之1 第1 項，裁
    定由受命法官獨任進行簡式審判程序。故本件簡式審判程序
    之證據調查，依刑事訴訟法第273 條之2 規定，不受同法第
    159 條第1 項、第161 條之2 、第161 條之3 、第163 條之
    1 及第164 條至第170 條規定之限制，合先敘明。
二、訊據被告對於上開犯罪事實，於本院審理中供承不諱（見本
    院卷第18、25頁），另其為警查獲後，員警得其同意而於98
    年9 月25日14時50分許採集其尿液送驗，結果呈海洛因代謝
    物嗎啡陽性反應，有被告之警詢筆錄、代號與真實姓名對照
    表（代號為：朴085 ）、台灣檢驗科技股份有限公司98年10
    月13日濫用藥物尿液檢驗報告各1 紙在卷可佐（見警卷第3
    至4、6至7頁），堪認被告具任意性之自白與事實相符。
三、按施用第一、二級毒品為犯罪行為，毒品危害防制條例第10
    條定有處罰明文；故施用第一、二級毒品者，依前揭規定本
    應科以刑罰，惟基於刑事政策，對合於一定條件之施用者，
    則依同條例第20條、第23條之規定，施以觀察、勒戒及強制
    戒治之保安處分；又毒品危害防制條例於92年7 月9 日修正
    公布，自93年1 月9 日施行，其中第20條、第23條將施用毒
    品之刑事處遇程序，區分為「初犯」及「5 年內再犯」、「
    五年後再犯」，依其立法理由之說明：「初犯」，經觀察、
    勒戒或強制戒治後，應為不起訴處分或不付審理之裁定；經
    觀察、勒戒或強制戒治執行完畢釋放後，「5 年內再犯」者
    ，因其再犯率甚高，原實施之觀察、勒戒及強制戒治既已無
    法收其實效，爰依法追訴或裁定交付審理；至於經觀察、勒
    戒或強制戒治執行完畢釋放後，「5 年後再犯」者，前所實
    施之觀察、勒戒或強制戒治已足以遮斷其施用毒品之毒癮，
    為期自新及協助其斷除毒癮，仍適用「初犯」規定，先經觀
    察、勒戒或強制戒治之程序；從而依修正後之規定，僅限於
    「初犯」及「5 年後再犯」兩種情形，始應先經觀察、勒戒
    或強制戒治程序；倘被告於5 年內已再犯，經依法追訴處罰
    ，縱其第3 次（或第3 次以上）再度施用毒品之時間，在初
    犯經觀察、勒戒或強制戒治執行完畢釋放5 年以後，已不合
    於「5 年後再犯」之規定，且因已於「5 年內再犯」，顯見
    其再犯率甚高，原實施觀察、勒戒或強制戒治，已無法收其
    實效，即應依該條例第10條處罰（最高法院97年度第5 次刑
    事庭會議決議二參照）。被告前因施用毒品案件，經本院裁
    定送觀察、勒戒，於91年3 月5 日執行完畢釋放，嗣於前開
    觀察、勒戒執行完畢後5 年內之93年11月間某日起至94年1
    月7 日止因連續施用第一級毒品，經本院以94年度嘉簡字第
    597 號判決判處有期徒刑5 月確定等情，業如前述，並有其
    臺灣高等法院被告前案紀錄表、本院前揭裁判書在卷可憑；
    揆諸前揭說明，被告所為本件施用第一級毒品犯行，即應依
    毒品危害防制條例第10條之規定處罰。本件事證明確，應予
    依法論科。
四、論罪科刑：
(一)查海洛因為毒品危害防制條例所定之第一級毒品，是核被告
    被告所為，係犯毒品危害防制條例第10條第1 項之施用第一
    級毒品罪；其為施用而持有海洛因之低度行為，應為施用之
    高度行為所吸收，不另論罪。被告有如犯罪事實一(二)所載之
    前案紀錄，於97年12月27日縮刑期滿執行完畢，有前揭前案
    紀錄表在卷可佐，其於受徒刑之執行完畢後，5 年以內故意
    再犯本件有期徒刑以上之罪，應依刑法第47條第1 項之規定
    論以累犯，並加重其刑。
(二)爰依被告之供述（見本院卷第26頁）及卷附其前案紀錄表、
    前案判決書等，審酌：被告為國中畢業之智識程度，入監前
    係捕蚵以及從事鐵工維生，與父母親及2 名女兒共同生活，
    有妨害公務及多次施用毒品等前案紀錄，經觀察、勒戒，猶
    屢遭查獲施用毒品，顯然缺乏禁絕毒害決心，惟施用毒品係
    屬戕害自身健康之行為，且其犯後坦承犯行，態度良好等一
    切情狀，量處如主文所示之刑，以示懲儆。
據上論斷，應依刑事訴訟法第273 條之1 第1 項、第299 條第1
項前段，毒品危害防制條例第10條第1 項，刑法第11條前段、第
第47條第1 項，判決如主文。
本案經檢察官楊騏嘉到庭執行職務。
中    華    民    國    98    年    11     月    30   日
                  刑事第三庭  法  官  陳 蒨 儀
以上正本證明與原本無異。
如不服本判決應於收受判決後10日內向本院提出上訴書狀，並應
敘述具體理由；其未敘述上訴理由者，應於上訴期間屆滿後20日
內向本院補提理由書（均須按他造當事人之人數附繕本）「切勿
逕送上級法院」。
中    華    民    國    98    年    11    月    30    日
                              書記官  楊 國 色
附錄本判決論罪法條：
毒品危害防制條例第10條第1項
施用第一級毒品者，處6月以上5年以下有期徒刑。


司法院資訊處製作；財團法人民間司法改革基金會備份。
